【裁判字號】    95,交抗,93
【裁判日期】    950727
【裁判案由】    聲明異議
【裁判全文】
臺灣高等法院高雄分院刑事裁定          95年度交抗字第93號
抗告人即
受處分人    甲○○
上列抗告人因聲明異議案件，不服臺灣高雄地方法院中華民國95
年6 月22日裁定（95年度交聲字第376 號），提起抗告，本院裁
定如下：
    主  文
抗告駁回。
    理  由
一、本件抗告意旨如附件抗告狀所示。
二、按94年2 月5 日公布並於95年2 月1 日施行之行政罰法第5
    條規定：「行為後法律或自治條例有變更者，適用行政機關
    最初裁處時之法律或自治條例。但裁處前之法律或自治條例
    有利於受處罰者，適用最有利於受處罰者之規定。」；又道
    路交通管理處罰條例第45條、第63條規定於94年12月28日修
    正公布並於95年7 月1 日施行；而本件抗告人違規行為時係
    95 年4月22日，原處分機關為裁決時係95年5 月15日，有違
    反道路交通管理事件裁決書在卷可參，本件裁決機關裁處時
    係在上開修正道路交通管理處罰條例第45、第63條條規定施
    行之前；準此，依據前揭行政罰法第5 條規定，本件關於適
    用道路交通管理處罰條例第45、第63條條規定部分，應依照
    94年12月28日修正公布並於95年7 月1 日施行前之規定處理
    ，合先敘明。
三、按汽車駕駛人，爭道行駛並在多車道不依規定駕車者，處新
    台幣600 元以上1800元以下罰鍰；修正前道路交通管理處罰
    條例第45條第4 款定有明文。次按汽車駕駛人有違反道路交
    通管理處罰條例第45條情形者，除依原條款處罰鍰外，並予
    記違規點數一點；修正前道路交通管理處罰條例第63條第1
    項第1款亦有明文。
四、經查：
  (一)抗告人於95年4 月22日11時47分，駕駛7M-8667 號自用小客
    車行經高雄市○○路與楠陽路口時，在楠陽路上未依行車應
    遵行方向行駛，竟駛入該路段之『機慢車專用車道』內，並
    右轉鳳楠路，因而遭高雄市政府警察局交通大隊以B 00
    000000號舉發違反道路交通管理事件通知書告發其「汽車行
    駛機慢車專用道」，違反修正前道路交通管理處罰條例第45
    條第4 款規定，並限期應於95年5 月7 日到案，抗告人未依
    限到案，交通部公路總局旗山監理站乃於95年5 月15日以旗
    監違字第裁85-B00000000號違反道路交通管理事件裁決書裁
    決抗告人罰鍰新臺幣 (下同)1,800 元 ，並依修正前道路交
    通管理處罰條例第63條第1 項規定記違規點數1 點等情，為
    抗告人所不爭執，並經證人即員警李名堂於原審證述明確，
    復有舉發違反道路交通管理事件通知書、違反道路交通管理
    事件裁決書各1 份附卷可稽，堪信為真實。
  (二)抗告人雖以附件抗告狀所示理由為辯；惟前開路段設有自小
    客車右轉專用車道，此經證人李名堂於原審證述無訛，並有
    違規現場照片2 張在卷可稽；準此，倘若抗告人擬自楠陽路
    右轉鳳楠路，將車輛停放在加油站出口處後如廁，自應依遵
    行方向駛入楠陽路快車道外側之右轉專用車道後再行右轉至
    鳳楠路，方為適法，殊無以如廁為由，即可圖一己之方便而
    違規行駛機車專用車道。再者，如廁與否屬個人生理上之需
    求，尚非緊急危難可比，抗告人殊難執此免除其交通違規之
    行政責任。
  (三)汽車駕駛人於行駛途中，應注意行駛路段之交通設施、號誌
    及標誌等，此為汽車駕駛人應盡之注意義務。抗告人駕駛汽
    車違規駛入機車專用道，縱非出於故意，亦難認其無應注意
    並能注意而未注意之過失，抗告人自應負擔行政法上之違規
    責任，殆無疑義。抗告人主張：其違規行為非出於故意或過
    失，應不予處罰云云，不足採信。又法院審理交通違規異議
    案件，依道路交通案件處理辦法第3 章及第4 章規定，應以
    裁定為之；並不經當事人之言詞辯論為之，此觀道路交通案
    件處理辦法第26條及刑事訴訟法第221 、222 條規定自明。
    因此，原審法院及本院均無開庭並提示上開現場照片2 張供
    抗告人辯論之必要；抗告人以原審法院未踐行前述程序而指
    摘原裁定違反正當法律程序原則云云，殊無可取。
五、綜上所述，抗告人確有違反修正前道路交通管理處罰條例第
    45條第4 款規定，已臻明確。原處分機關爰引上開修正前道
    路交通管理處罰條例之規定，科處抗告人罰鍰1,800 元，並
    記違規點數1 點，及諭知如逾期不繳納之法律效果，經核於
    法並無不合；原裁定駁回抗告人之異議，亦無不法。抗告人
    指摘原裁定不當，提起抗告，為無理由，應予駁回。
六、據上論結，應依道路交通案件處理辦法第26條、刑事訴訟法
    第412 條，裁定如主文。
中    華    民    國    95    年    7     月    27    日
                  刑事第一庭    審判長法  官  郭雅美
                                      法  官  莊崑山
                                      法  官  范惠瑩
以上正本證明與原本無異。
不得再抗告。
中    華    民    國    95    年    7     月    27    日
                                      書記官  張明賢


司法院資訊處製作；財團法人民間司法改革基金會備份。
